臺灣士林地方法院刑事判決
111年度交易字第144號
公  訴  人  臺灣士林地方檢察署檢察官
被      告  賴志文





上列被告因過失傷害案件，經檢察官提起公訴（111年度偵字第6
610號），被告於本院準備程序中就被訴之犯罪事實為有罪之陳
述，本院裁定改依簡式審判程序審理，並判決如下：
    主  文
賴志文犯過失傷害罪，處拘役伍拾日，如易科罰金，以新臺幣壹
仟元折算壹日。
    犯罪事實
一、賴志文於民國110年11月22日上午9時28分許，駕駛車牌號碼
    000-0000號營業用小客車，沿臺北市士林區忠誠路1段第4車
    道由西往東直行，行駛至臺北市士林區忠誠路1段21號前之
    畫有紅線路段臨時停車，於車門開啟前時，應注意行人、其
    他車輛，並應讓其先行，而依當時情形，為晴天、日間、直
    路、路面乾燥無障礙物、視距良好，並無不能注意之情事，
    竟疏未注意及此，而貿然打開左前車門，適有賴記代騎駛自
    行車，由同方向直行至該處，因閃避不及而發生碰撞，致賴
    記代人車倒地，受有右側中指及食指擦挫傷、前胸壁挫傷、
    右側掌骨骨折等傷害。賴志文於案發後在有偵查權之機關尚
    未發覺前，自首上情而接受裁判。
二、案經賴記代訴由臺北市政府警察局士林分局報告臺灣士林地
    方檢察署檢察官偵查起訴。
    理  由
壹、程序部分
　　本案被告所犯係死刑、無期徒刑、最輕本刑為3年以上有期
    徒刑以外之罪，其於準備程序中就被訴事實為有罪之陳述，
    經告知簡式審判程序之旨，並聽取公訴人、被告之意見後，
    本院依刑事訴訟法第273條之1第1項規定，裁定改行簡式審
    判程序。是本案之證據調查，依同法第273條之2規定，不受
    同法第159條第1項、第161條之2、第161條之3、第163條之1
    ，及第164條至170條所規定證據能力認定及調查方式之限制
    ，合先敘明。
貳、實體部分：
一、上開犯罪事實，業據被告賴志文於警詢、檢察官偵查及本院
    準備程序與審理中坦承不諱，並經證人即告訴人賴記代於警
    詢、檢察事務官詢問時證述明確（參見偵查卷第43頁、第17
    頁至第20頁、第83頁至第87頁）、並有振興醫療財團法人振
    興醫院110年11月22日、110年12月10日出具之診斷證明書各
    1紙、告訴人之傷勢照片1張（參見偵查卷第23頁、第25頁、
    本院卷第39頁）、臺北市政府警察局士林分局道路交通事故
    當事人登記聯單、臺北市政府警察局交通警察大隊道路交通
    事故初步分析研判表、道路交通事故現場圖、道路交通事故
    調查報告表㈠、㈡、臺北市政府警察局交通事故肇事人自首情
    形紀錄表、臺北市政府警察局舉發違反道路交通管理事件通
    知單各1份、酒測單據2份（參見偵查卷第27頁至第29頁、第
    35頁至第37頁、第45頁至第53頁、第57頁）、現場、車損照
    片9張（參見偵查卷卷第59頁至第61頁），應甚明確，而堪
    認定。被告雖質疑上開2紙診斷證明書時間相差18日，認後
    者關於告訴人所受右側掌骨骨折應非其造成，惟告訴人於本
    院準備程序中指稱：「當天右手的中指割破皮、血流很多，
    食指指甲快掉了，很嚴重，如果去調X 光片，內行醫生一定
    看得出來，因為我第二天拍照時瘀青就跑出來，瘀青一天比
    一天嚴重，第三天、第四天更嚴重，被告連來關心都沒有，
    我到第12天瘀青已經消了，但還是非常痛，我才覺得不對勁
    ，我就去看醫生，一看說這個都走樣了、要開刀，醫生說有
    一點凝固了，差不多第15天才開刀，我主張我的傷勢是這次
    車禍造成的，我當時痛到都不能動、也不能拿筷子，怎麼可
    能再受第二次傷。」等語（參見本院卷第29頁），核之告訴
    人所提110年11月23日所拍攝其有右手掌受傷之照片所示（
    參見本院卷第39頁），其右手掌背部有明顯之瘀青，應認告
    訴人上開所述屬實，該振興醫療財團法人振興醫院110年12
    月10日出具之診斷證明書所載右側掌骨骨折之傷勢應為本件
    車禍所造成，被告之質疑尚難採信。
二、按汽車臨時停車或停車，汽車駕駛人應注意行人、其他車輛
    ，並讓其先行。道路交通安全規則第112條第5項第3款定有
    明文。且依上開道路交通事故調查報告表㈠所示，案發當時
    為晴天、日間、直路、路面乾燥無障礙物、視距良好，並無
    不能注意之情事。詎被告貿然打開左前車門，適有告訴人賴
    記代騎駛自行車，由同方向直行至該處，因閃避不及而發生
    碰撞，致告訴人賴記代人車倒地，受有右側中指及食指擦挫
    傷、前胸壁挫傷、右側掌骨骨折等傷害，自應負過失責任，
    足認被告之過失與告訴人所受之傷害間有因果關係，本案事
    證明確，被告過失傷害之犯行堪以認定，應予依法論科。
三、核被告賴志文所為，係犯刑法第284 條前段過失傷害罪。被
    告肇事後，於職司偵查犯罪機關人員尚未發覺其過失傷害犯
    行前，即向到場處理之臺北市政府警察局士林分局交通分隊
    員警黃凱駿自承為肇事者，有道路交通事故肇事人自首情形
    紀錄表存卷可考（參見偵查卷第51頁），符合自首要件，乃
    依刑法第62條前段規定減輕其刑。爰審酌被告駕駛營業小客
    車於道路行駛，本應小心謹慎以維自身及其他用路人之安全
    ，竟疏未注意上述應注意事項，致生本案車禍事故，使告訴
    人賴記代受有事實欄所載傷害，所為固屬不該，惟考量被告
    過失之程度尚非嚴重，及被告犯後曾與告訴人達成和解，詎
    未能履行和解條件，復衡以被告為高中畢業、已婚、有兩個
    小孩，一個高中、一個國小，目前從事計程車司機，月入約
    新臺幣4 萬多元等一切情狀，量處如主文所示之刑，並諭知
    易科罰金之折算標準。
據上論斷，應依刑事訴訟法第273條之1第1項、第299條第1項前
段，刑法第284條前段、第62條前段、第41條第1項前段，刑法施
行法第1條之1第1項，判決如主文。
本案經檢察官陳銘鋒提起公訴，檢察官林在培到庭執行職務。
中　　華　　民　　國　111 　　年　　8 　　月　　19　　日
                  刑事第六庭法  官  雷雯華
以上正本證明與原本無異。
如不服本判決應於收受送達後20日內向本院提出上訴書狀，並應
敘述具體理由。其未敘述上訴理由者，應於上訴期間屆滿後20日
內向本院補提理由書( 均須按他造當事人之人數附繕本) 「切勿
逕送上級法院」。因疫情而遲誤不變期間，得向法院聲請回復原
狀。
                            書記官  蔡宜君
中　　華　　民　　國　　111 　年　　8 　　月　　19　　日
附錄本案論罪科刑法條：
刑法第284條
因過失傷害人者，處1年以下有期徒刑、拘役或10萬元以下罰金
；致重傷者，處3年以下有期徒刑、拘役或30萬元以下罰金。